【裁判字號】    92,重訴,266
【裁判日期】    920828
【裁判案由】    清償債務
【裁判全文】
臺灣臺南地方法院民事判決  九十二年度重訴字第二六六號
    原      告  台南縣永康市農會
    法定代理人  乙  ○  ○
    訴訟代理人  查  名  邦  律師
                李  汶  哲  律師
    複  代理人  邱  銘    律師
    被      告  甲  ○  ○  住.
                            身.
右當事人間請求清償債務事件，本院判決如左：
    主      文
被告應給付原告新台幣壹仟萬元，及自民國九十一年四月十九日起至清償日止，按年
息百分之七點一五計算之利息，並自民國九十一年五月二十日起至民國九十一年十一
月十九日止，按上開利率百分之十，自民國九十一年十一月二十日起至清償日止，按
上開利率百分之二十計算之違約金。
訴訟費用由被告負擔。
本判決於原告以新臺幣參佰參拾肆萬元為被告供擔保後，得假執行。但被告如於假執
行程序實施前，以新臺幣壹仟萬元為原告預供擔保，得免為假執行。
    事實及理由
一、被告未於言詞辯論期日到場，核無民事訴訟法第三百八十六條所列各款情形，爰
    依原告之聲請，由其一造辯論而為判決。
二、本件原告起訴主張：訴外人董明智於民國（下同）八十八年十一月十九日，偕同
    被告為連帶保證人，向原告借得新台幣（下同）一千萬元，借款期間約定自八十
    八年十一月十九日起至九十三年十一月十九日止，利息則按原告基本放款利率機
    動調整按月計付，若有一部遲延，即視為全部到期；且上開借款若逾期付息或到
    期未履行債務時，自逾期日起六個月以內，加付約定利率之百分之十，超過六個
    月以上，另加付約定利率百分之二十之違約金。詎訴外人董明智上開借款自九十
    一年四月十九日起未為清償，尚欠本金一千萬元未付，經催討無效，依約即喪失
    期限利益；而被告為該債務之連帶保證人，依法自亦應負連帶給付責任，並應連
    帶給付利息及違約金等語，並聲明：除擔保金額外，求為判決如主文所示。
三、被告雖未到場爭執，惟據其所提出之書狀抗辯稱：原告起訴請求之貸放款事宜，
    被告於該借貸關係中僅係提供不動產設定抵押而充任物上保證人，被告並無如原
    告所述之連帶保證人之關係存在，且衡諸情理，被告既已提供不動產而為物上保
    證人，原告豈會再要求被告擔任連帶保證人，致使物上保證人與連帶保證人為同
    一人，而失卻雙重保障之情事云云，並聲明：（一）原告之訴駁回。（二）如受
    不利判決，願供擔保請准宣告免假執行。
四、按私文書經本人或其代理人簽名、蓋章者，推定為真正。文書之真偽，得依核對
    筆跡或印跡證之。民事訴訟法第三百五十八條、第三百五十九條第一項分別定有
    明文。本件被告否認原告所提出系爭借貸契約中有關連帶保證人簽名之真正，則
    原告自應就此有利於己之事實負舉證之責。經查：
    （一）被告雖具狀聲請鑑定原告所提出之擔保放款借據（88.11.19）及授信約定
          書（88.08.02、88.11.18）上其簽名之真正，然並未提出任何可供核對之
          文書以供鑑定。惟本件係原告於九十一年十二月三日向台灣高雄地方法院
          聲請核發支付命令，被告於收受台灣高雄地方法院所九十一年度促（一）
          字第三六０一號支付命令後，於期限內即於九十一年十二月三十一日具狀
          向台灣高雄地方法院聲明異議，其於該異議狀內曾親自簽名，且於該事件
          審理中，被告之訴訟訟代理人亦曾向法院提出經被告親自簽名之委任書附
          卷（參見台灣高雄地方法院九十二年度重訴字第一三０號卷第一四、四０
          頁），經本院核對該異議狀、委任書上被告之簽名，與原告所提出之系爭
          借據及授信約定書上被告之簽名，因該姓名之簽法有其特殊之處，尤其是
          其中「正」字之寫法，實非一般人常用之筆法，是本院認該等文書之簽名
          應係出自於同一人之手無訛。
    （二）況證人即原告之職員程英豪亦到庭證稱：「（是否知道本件甲○○有無擔
          任系爭借款之連帶保證人？）我知道。董明智（即系爭債務之主債務人）
          在八十八年二月的時候向我們聲請貸款一千萬元，我們是先核准之後才對
          保，八十八年二月二日的時候我們的承辦人有去找甲○○對保，但是因為
          董明智一直都沒有動用這筆款項，所以我們在八十八年十一月他要動用這
          筆款項的時候，我們才又找甲○○對保一次，這次是我去找甲○○對保的
          ，當時被告甲○○是在高雄地檢署擔任檢察官，我確實有找他對保。（董
          明智之前是否有借過款項？）八十四年開始董明智有向我們借過款項，董
          明正也有擔任保證人，之前他們的款項都有清償。（原告訴訟代理人：請
          求訊問證人對保時有無核對被告之身分證？）有。我去對保時，被告自己
          有蓋一個章，但是董明智在申請（借款）時不是用甲○○自己蓋的那個印
          章，所以後來董明智又拿甲○○的印章來補蓋章。」等語，而證人程英豪
          雖係原告之員工，然審究其證詞內容，核與原告所提出之擔保放款借據（
          88.11.19）及授信約定書（88.08.02、88.11.18）上所顯示之被告印跡狀
          況相符，而又無其他證據足認證人之證詞有偏頗之處，是證人程英豪之證
          詞應可信為真實。且原告所提出被告於八十八年十一月十八日所簽立之授
          信約定書上證人程英豪所指被告自己所蓋用之印跡，又核與被告於九十二
          年七月十八日、九十二年八月四日收受本件言詞辯論通知書上之印跡相同
          ，益徵證人程英豪前開證稱之可信。
    （三）綜上，被告於前開異議狀、委任書、送達證書上既已親自簽名、用印，本
          院核對該等文件與原告所提出之借據、授信約定書上之簽名、印文後，認
          確係屬同一，是被告辯稱該借壉、授信約定書上之簽名非其所為，無可憑
          採。而原告主張之前開事實，既其提出與所述相符之借據、授信約定書、
          放款戶利率異動表、放款戶交易明細查詢、交易明細表等各一件為證，自
          堪信為真實。另被告雖聲請將系爭文書上其簽名送請鑑定，然本院從卷內
          文件資料既已足推定系爭文件之真正，而被告復未提出其他可供核對之文
          書，是本院認本件自無再委託鑑定人鑑定之必要，附此敘明。
五、按保證債務之所謂連帶，係指保證人與主債務人負同一債務，對於債權人各負全
    部給付之責任者而言，此就民法第二百七十二條第一項規定連帶債務之文義參照
    觀之甚明（最高法院四十五年台上字第一四二六號、六十九年台上字第一九二四
    號判例參照）。本件債務人即訴外人董明智向原告借得本件款項後，既自九十一
    年四月十九日起即未依約清償利息，則依兩造之約定，即得視本件債務全部到期
    ；而被告既為訴外人董明智之連帶保證人，訴外人董明智就本件借款尚欠原告一
    千萬元，及自九十一年四月十九日起之利息與自九十一年五月二十日起之違約金
    未清償，從而，原告本於消費借貸及連帶保證之法律關係，請求被告清償如主文
    第一項所示之本金、利息及違約金，核無不合，應予准許。
六、兩造陳明願供擔保請為宣告假執行或免為假執行，經核均與規定相符，爰分別酌
    定相當之擔保金額予以宣告。
七、據上論結，本件原告之訴為有理由，依民事訴訟法第三百八十五條第一項前段、
    第七十八條、第三百九十條第二項、第三百九十二條，判決如主文。
中      華      民      國    九十二    年      八      月    二十八    日
                                   臺灣臺南地方法院民事第二庭
~B法      官  洪  碧  雀
右為正本係照原本作成。
如對本判決上訴，須於判決送達後廿日內向本院提出上訴狀。
中      華      民      國    九十二    年      八      月    二十八    日
~B法院書記官  顏  惠  華


司法院資訊處製作；財團法人民間司法改革基金會備份。
